【裁判字號】    98,易,525
【裁判日期】    981130
【裁判案由】    妨害名譽
【裁判全文】
臺灣士林地方法院刑事判決        九十八年度易字第五二五號
公  訴  人  臺灣士林地方法院檢察署檢察官
被      告  甲○○○
上列被告因妨害名譽案件，經檢察官聲請以簡易判決處刑（九十
八年度偵字第九九五四號），本院士林簡易庭受理後（九十八年
度士簡字第八一二號），認不宜以簡易判決處刑，改行通常程序
審理，本院判決如下：
    主  文
甲○○○公然侮辱人，共貳罪，各處拘役肆拾日，如易科罰金，
均以新臺幣壹仟元折算壹日。應執行拘役柒拾日，如易科罰金，
以新臺幣壹仟元折算壹日。
    事  實
一、甲○○○與丙○○因賃屋糾紛，互有訴訟，於民國九十八年
    五月十二日下午一時許，甲○○○前往丙○○任職之臺北市
    中山區○○街一一○號集駿電訊科技有限公司（下稱集駿公
    司）找丙○○，因不滿丙○○拒絕會客，竟萌生公然侮辱之
    犯意，在該公司大門前人行道之公共場所，公然接續以「丈
    夫嫁一個死一個」、「不得好死」、「騙錢」、「缺德鬼專
    做缺德事」等言詞辱罵丙○○；又於同年六月十七日下午三
    時三十分許，甲○○○與丙○○因誣告等案件，至臺北市○○區○○路一九○號臺灣士林地方法院檢察署等候開庭時，
    甲○○○另基於公然侮辱之犯意，在不特定人得以共見共聞
    之臺灣士林地方法院法庭外走廊及臺灣士林地方法院檢察署
    偵查庭外走廊，公然接續以「土匪」、「不要臉」、「騙子
    」、「下三濫」、「齷齰鬼」、「嫁丈夫就嫁一個死一個」
    、「夭壽」、「詐騙集團」等穢語詬詈丙○○，均足以貶損
    丙○○之名譽、人格及社會評價。
二、案經丙○○訴由臺灣士林地方法院檢察署檢察官偵查聲請以
    簡易判決處刑，嗣本院士林簡易庭認不宜以簡易判決處刑，
    而改行通常程序審理。
    理  由
壹、證據能力方面：
    告訴人丙○○所提出之蒐證錄影光碟，係於公共場所及公眾
    得出入之場所錄製，其取得乃基於保全證據之必要所實施之
    作為，並非出於不法目的，且該錄影光碟所錄取之影像及聲
    音，全憑機械力攝錄，並未伴隨人之主觀意見在內，引為物
    證自有證據能力，合先敘明。
貳、實體方面：
一、訊據被告甲○○○固不否認於本案偵查期間，曾對告訴人丙○○口出「嫁一個死一個」一語，惟矢口否認有何公然侮辱
    犯行，辯稱：蒐證光碟經過剪接，其內容不可信，且伊因信
    任告訴人，並為遵守與告訴人之約定，而聲請停止法院強制
    執行，使租賃之房屋得以繼續使用，惟告訴人竟未遵守約定
    繼續承租，伊認為受騙，始向告訴人討公道，要求告訴人一
    同至城隍廟發誓，如告訴人說謊就「嫁一個死一個」，是伊
    主觀上並無侮辱之犯意，客觀上該言詞亦不足以詆毀告訴人
    之人格云云。經查：
  (一)被告於九十八年五月十二日下午一時許，至集駿公司要求與
    告訴人及公司負責人會面未果，即坐在集駿公司大門前之人
    行道，以「丈夫嫁一個死一個」、「不得好死」、「騙錢」
    、「缺德鬼專做缺德事」等語辱罵告訴人，告訴人在集駿公
    司內亦能聽聞；又於同年六月十七日下午三時三十分許，告
    訴人與被告因誣告等案件，在臺灣士林地方法院檢察署等候
    開庭，被告在本院法庭外走廊及臺灣士林地方法院檢察署偵
    查庭外走廊，以「土匪」、「不要臉」、「騙子」、「下三
    濫」、「齷齰鬼」、「嫁丈夫就嫁一個死一個」、「夭壽」
    、「詐騙集團」等詞詈罵告訴人，因被告不止一次至集駿公
    司胡鬧，集駿公司始委派職員乙○○以具有錄影功能之數位
    相機全程蒐證，並陪同告訴人至臺灣士林地方法院檢察署開
    庭，乙○○錄影蒐證時，被告均知悉，並有衝向鏡頭之舉等
    情，業據證人即告訴人及目擊證人乙○○於本院審理時結證
    綦詳（見本院卷第八十九頁至第九十三頁、第九十四頁至第
    九十七頁），核與本院當庭勘驗現場蒐證光碟內容相符，有
    勘驗筆錄及擷取畫面在卷可佐（見本院卷第五十七頁至第八
    十八頁、第一○二頁至第一一四頁），堪信屬實。
  (二)被告雖辯稱：前開蒐證光碟經過剪接，其內容不可信，且伊
    所陳述「嫁一個死一個」一語，主觀上並無侮辱之犯意，客
    觀上該言詞亦不足以詆毀告訴人之人格云云，惟經本院當庭
    勘驗蒐證錄影光碟結果（見本院卷第五十七頁至第八十八頁
    、第一○二頁至第一一四頁），該光碟畫面及聲音清晰自然
    ，被告之話語及與人對話內容前後語義連貫，並無造作、剪
    接之情，且「丈夫嫁一個死一個」、「不得好死」、「騙錢
    」、「缺德鬼專做缺德事」「土匪」、「不要臉」、「騙子
    」、「下三濫」、「齷齰鬼」、「夭壽」、「詐騙集團」等
    語，俱屬貶損名譽、人格及社會評價之言詞，被告於上揭時
    間，在屬於公共場所之集駿公司大門前之人行道及不特定人
    得以共見共聞之本院法庭外走廊及臺灣士林地方法院檢察署
    偵查庭外走廊，以之辱罵告訴人，已足貶損告訴人之名譽、
    人格及社會評價，致遭輕蔑、使之難堪，被告有公然侮辱告
    訴人之主觀犯意及行為至明。是被告上開所辯，顯係卸責之
    詞，要非可採。
  (三)綜上所述，被告辯解，無非飾詞，不足採信。本案事證明確
    ，被告公然侮辱犯行洵堪認定，應依法論科。
二、核被告所為，均係犯刑法第三百零九條第一項公然侮辱罪。
    被告先後辱罵告訴人「丈夫嫁一個死一個」、「不得好死」
    、「騙錢」、「缺德鬼專做缺德事」，及「土匪」、「不要
    臉」、「騙子」、「下三濫」、「齷齰鬼」、「嫁丈夫就嫁
    一個死一個」、「夭壽」、「詐騙集團」之數行為，均係於
    密切接近之時間，且在同地或密接之處所實施，侵害同一之
    法益，各行為之獨立性極為薄弱，依一般社會健全觀念，在
    時間差距上，難以強行分開，在刑法評價上，均以視為數個
    舉動之接續施行，合為包括之一行為予以評價，較為合理，
    而為接續犯，各為包括之一罪（最高法院八十六年臺上字第
    三二九五號判例參照）。被告所犯二罪之間，犯意各別，行
    為互殊，應分論併罰。爰審酌被告不思以理性解決賃屋糾紛
    ，竟因主觀上認為遭告訴人欺騙，而以貶抑名譽、人格及社
    會評價之言詞，公然侮辱告訴人，且迄未與告訴人和解，及
    其品行、智識程度、生活狀況等一切情狀，各量處如主文所
    示之刑，及諭知易科罰金之折算標準，並定其應執行之刑，
    並諭知易科罰金之折算標準。
據上論斷，應依刑事訴訟法第四百五十二條、第二百八十四條之
一、第二百九十九條第一項前段，刑法第三百零九條第一項、第
五十一條第六款、第四十一條第一項前段，刑法施行法第一條之
一第一項、第二項前段，判決如主文。
本案經檢察官鄭富城到庭執行職務
中    華    民    國  九十八  年   十一   月   三十   日
                          臺灣士林地方法院刑事第八庭
                              法      官  孫萍萍
以上正本證明與原本無異。
如不服本判決，應於收受送達後十日內向本院提出上訴書狀，並
應敘述具體理由；其未敘述上訴理由者，應於上訴期間屆滿後二
十日內向本院補提理由書（均須按他造當事人之人數附繕）「切
勿逕送上級法院」。
                              書  記  官  陳紀元
中    華    民    國  九十八  年   十一   月   三十   日
附錄本案論罪科刑法條：
刑法第三百零九條
公然侮辱人者，處拘役或三百元以下罰金。
以強暴犯前項之罪者，處一年以下有期徒刑、拘役或五百元以下
罰金。


司法院資訊處製作；財團法人民間司法改革基金會備份。
